臺灣板橋地方法院民事判決　　　　　　　95年度訴字第1944號
原　　　告　甲○○
訴訟代理人　乙○○
　　　　　　丙○○
被　　　告　丁○○
上列當事人間請求侵權行為損害賠償事件，經本院刑事庭裁定移
送前來，本院於民國96年3 月22日言詞辯論終結，判決如下：
    主  文
被告應給付原告新台幣玖拾玖萬參仟捌佰捌拾肆元。
原告其餘之訴駁回。
訴訟費用由被告負擔分十分之九；餘由原告負擔。
    事  實 及 理  由
甲、程序方面：
    原告於訴狀送達後，將起訴之聲明由新台幣（以下同）1,33
    7, 520元，減縮為1,128,430 元（即撤回車損部分請求209,
    090 元），核其請求之訴訟標的及基礎事實同一，而僅係減
    縮應受判決事項之聲明，依民事訴訟法第255 條第1 項第2
    、3 款之規定，應予准許。
乙、實體方面：
一、原告主張：被告於民國94年6 月1 日晚上9 時50分許，酒後
    駕駛車牌號碼1071─ＧＴ號自用小客車，沿國道3 號高速公
    路由南往北方向行駛，行經速限為時速110 公里之北向53點
    2 公里處時，原應注意汽車駕駛人有飲用酒類或其他類似物
    後其吐氣所含酒精濃度超過每公升0.25毫克情形者，不得駕
    車；行車速度，依速限標誌或標線之規定；駕駛人應注意車
    前狀況，隨時採取必要之安全措施等規定，而依當時天候晴
    、夜間無照明、路面狀態乾燥無缺陷、無障礙物、視距良好
    等情形，並無不能注意前開規定之情事，竟因飲酒後注意力
    降低疏未注意前開規定，並以超越速限之時速130 公里速度
    ，高速行駛於內側第二車道，適因閃避前車操作不當致往左
    閃避進入內側第一車道，然因車速過快致撞擊左側紐澤西護
    欄後，追撞行駛在前，由訴外人戚正皓所駕駛而其內搭載原
    告之車牌號碼1132─ＤＵ號自用小客車，致使1132─ＤＵ號
    自用小客車翻覆，其內原告因而受有肝臟撕裂傷併腸系膜破
    裂、腹部鈍傷併臉部及四肢多處挫傷及擦傷、部分小腸缺血
    性壞死等傷害。原告因而受有如下損害：
    (一)醫療費用205,830 元：原告因上開傷害至醫院治療，支出
      醫藥費用205,830 元。
    (二)工作薪資損失431,200 元：原告自94年6 月1 日至同年9
      月15日因傷請假無法工作，原任職浩鑫股份有限公司，每
      月薪資123,200 元，計受有3.5 個月薪資損失431,200 元
      。
    (三)看護費用140,000 元：原告因傷期間須人照護，而由其配
      偶請假照護，以其配偶每月薪資4 萬元，計受有3.5 個月
      看護費用損害140,000 元。
    (四)保母費損失105,000 元：原告因其配偶照護，致家中2 位
      幼小子女無人照顧，須聘請保母代為照顧，每月3 萬元，
      3.5個月計105,000 元。
    (五)精神慰撫金246,400 元：本件車禍造成原告身體所受痛苦
      影響至巨，爰請求246,400 元精神慰撫金。
    以上損害共計1,128,430 元，爰依侵權行為損害賠償之法律
    關係聲明：被告應給付原告1,128,430 元。
二、被告則聲明請求駁回原告之訴，辯稱：伊就本件車禍發生自
    認確有過失，但原告請求賠償金額過高，伊無力賠償。
三、查原告主張被告於上揭時地酒後不能安全駕駛且超速行駛致
    追撞原告所搭乘自用小客車翻覆，造成原告因而受有肝臟撕
    裂傷併腸系膜破裂、腹部鈍傷併臉部及四肢多處挫傷及擦傷
    、部分小腸缺血性壞死等傷害之事實，已據原告提出財團法
    人恩主公醫院診斷證明書及外放卷附台灣板橋地方法院檢察
    署94年速偵字第802 號偵查卷、本院95年度交易字第71 號
    刑事卷影本可憑，並為被告自認確有過失，從而原告此部分
    主張足認真實。
四、按「因故意或過失，不法侵害他人之權利者，負損害賠償責
    任。」、「不法侵害他人之身體或健康者，對於被害人因此
    喪失或減少勞動能力或增加生活上之需要時，應負損害賠償
    責任。」、「不法侵害他人之身體、健康、名譽、自由、信
    用、隱私、貞操，或不法侵害其他人格法益而情節重大者，
    被害人雖非財產上之損害，亦得請求賠償相當之金額。」、
    民法第18 4條第1 項前段、第193 條第1 項、第195 條第1
    項前段分別定有明文。本件被告因駕駛過失行為不法侵害原
    告之身體健康，揆之前開說明，自應負賠償責任。茲就原告
    據以請求賠償之項目及金額審酌如下：
  (一)醫療費用205,830 元部分：原告主張其因此受有支出醫療費
    用，就其中196,284 元部分，已據其提出被告所不爭之財團
    法人恩主公醫院醫療費用收據10紙為憑，核均屬必要費用，
    應予准許。至逾此部分金額之請求，原告固提出杏一醫療用
    品股份有限公司統一發票31紙為據，惟上開發票並未載明係
    屬醫療費用，且未載明用品名稱，難認係屬必要之醫療費用
    ，是逾該196,284 元部分之醫療費用請求尚不能准許。
  (二)工作損失431,200 元部分：原告主張其原任職浩鑫股份有限
    公司廠務部總經理，每月薪資123,200 元，因此傷害自94年
    6 月1 日至同年9 月15日請假無法工作之事實，已據原告提
    出被告所不爭之浩鑫股份有限公司在職證明書、請假證明書
    、薪資表各1 件為證，足認為實在。而依原告所提出之財團
    法人恩主公醫院96年3 月20日診斷證明書之醫囑所載「病人
    （即原告）於94年6 月1 日晚間經119 送至本院急診，因休
    克於94年6 月1 日轉一般外科住院，94年6 月2 日凌晨施行
    緊急開腹手術，病人接受肝臟縫合止血及部分小腸切除手術
    ，轉加護病房繼續治療，94年6 月4 日轉普通病房繼續治療
    ，94年6 月9 日出院，又因腹痛於94年6 月10日至本院急診
    就醫，94年6 月13日門診治療，因未好轉於94年6 月13日轉
    一般外科住院，經保守治療未好轉，94年6 月21日施行開腹
    手術，病人接受部分小腸切除手術，94年7 月16日出院，於
    94 年7月20日、94年7 月25日、94年7 月27日、94年8 月1
    日、94年8 月17日、94年8 月31日因開腹傷口及進食問題密
    集至本院門診治療，於94年12月28日最後一次至本院門診追
    蹤」，足見原告因本件傷害於94年6 月1 日急診住院手術，
    雖於94年6 月9 日出院，但因傷勢未好轉，又續於94年6 月
    13 日 住院治療，並於94年6 月21日再次進行開腹手術，而
    於94 年7月16日始行出院，並於94年7 月20日起至94年8 月
    31日止仍持續密集門診追蹤治療，直至94年12月28日始為最
    後一次追蹤門診，是依上開醫囑所載原告主張其於94年6 月
    1 日至94年9 月15日因傷無法工作而請假，應屬必要且實在
    。從而原告請求被告應賠償其自94年6 月1 日至94年9 月15
    日之所受3.5 月薪資損失431,200 元（123200×3.5 ＝4312
    00），自屬有據，應予准許。
  (三)看護費用140,000 元部分：查原告因本件傷害二次手術住院
    期間雖自94年6 月1 日起至94年7 月16日止，但依上述診斷
    證明書醫囑所示，原告於94年7 月16日出院，仍因開腹傷口
    及進食問題持續密集門診至94年8 月31日，則依其短期內接
    連二次肝臟及小腸切除之手術非小，對其身體造成傷害非輕
    ，且造成其傷口及飲食困難問題，本院因而認其須聘請看護
    之時間應為94年6 月1 日至94年8 月31日止，計為3 個月始
    為適當，原告主張應至其請假截止日即94年9 月15日止，尚
    屬過長，非屬必要。復按「親屬間之看護，縱因出於親情而
    未支付該費用，然其所付出之勞力，顯非不能以金錢為評價
    ，此種基於身分關係之恩惠，自不能加惠於加害人，而應比
    照一般看護情形，認被害人受有相當看護費之損害，命加害
    人賠償，始符民法第193 條第1 項所定『增加生活上需要』
    之意旨」（最高法院89台上字第1749號判決要旨參照）。是
    原告以其配偶丙○○請假代為看護，已據提出被告所不爭之
    三禮樂器行出具之請假證明1 紙為憑，是原告自得請求相當
    看護費用損害，且原告主張看護費用每月以4 萬元計，則以
    每月30日計，平均每日約為1,333 元，此尚未逾現今一般市
    場行情，本院亦認依現今社會情形核屬相當，是原告得請求
    3 個月之看護費損害為120,000 元（3X40,100 =120,000）
    ，核屬有據，應予准許。至逾此部分看護費用請求，尚非必
    要，不能准許。
  (四)保母費損失105,000 元部分：原告主張因其須配偶照護，致
    家中2 位幼小子女無人照顧，須聘請保母代為照顧，每月3
    萬元，3.5 個月計支出105,000 元損害，固據其提出張寶卿
    出具之保母費用收據1 紙為憑。查原告主張其子女所以無人
    照顧係因原告傷勢須其配偶照護，惟苟原告如以聘請他人看
    護，則其配偶本可自行照顧其子女，當不致支出子女保母費
    用，其所受傷勢與該保母費用支出，二者間顯並無相當因果
    關係。且今原告既已請求其配偶代為照護之相當看護費用賠
    償，其所受看護費用損失即已獲得相當填補，自不得以其配
    偶因此未能照顧子女為由而再行請求賠償子女保母費用，此
    部分請求顯非屬必要之增加生活上需要，自不能准許。
  (五)精神慰撫金246,400 元：查本件原告受有上開肝臟撕裂傷併
    腸系膜破裂、腹部鈍傷併臉部及四肢多處挫傷及擦傷、部分
    小腸缺血性壞死等傷害，經接連二次住院手術治療，並因傷
    口及飲食問題致耗費相當期間治療，對其生理、人格及心理
    勢將造成相當之活上不便及精神上痛苦，而原告為大學畢業
    ，擔任浩鑫股份有限公司廠務部總經理，另被告則係高中畢
    業，從事臨時水電工，本院審酌兩造當事人之身份、地位、
    資力、經濟狀況及被告過失侵害程度等一切情狀，認原告請
    求246,400 元慰撫金，尚屬適當，應予准許。
    綜上所述，本件原告所得請求之損害金額計為醫療費用196,
    284 元、工作薪資損失431,200 元、看護費用120,000 元、
    精神慰撫金246,400 元，合計為993,884 元。
五、又本件原告並未受有強制汽車責任保險之理賠給付，已為兩
    造所不爭，則本件尚無依強制汽車責任保險法第32條規定，
    應扣抵該強制汽車責任保險給付視為被保險人（即被告）損
    害賠償金額之一部之情形，併予指明。
六、從而，原告依侵權行為損害賠償之法律關係，請求被告給付
    993,884 元，為有理由，應予准許。逾此部分之請求，尚屬
    無理由，應予駁回。
七、本件判決事證基礎已臻明確，兩造其餘攻擊、防禦方法及未
    經援用證據，經本院審酌後，認對於判決結果均無影響，爰
    不再一一論述，併此指明。
據上論結，本件原告之訴一部為有理由，一部為無理由，並依民
事訴訟法第79條，判決如主文。
中　　華　　民　　國　　96　　年　　4 　　月　　12　　日
                  民事第三庭    法　官　朱耀平
以上正本，係照原本作成。
如對本判決上訴，須於判決送達後20日內向本院提出上訴狀
中　　華　　民　　國　　96　　年　　4 　　月　　12　　日
                                書記官　陳淑芳
